臺灣高雄地方法院刑事判決　　　　　　　94年度重訴字第49號
公　訴　人　臺灣高雄地方法院檢察署檢察官
被　　　告　ＷＯＮＧ ＨＯＣＫ.
　　　　　 中文姓名；黃和強.
指定辯護人　本院公設辯護人甲○○
上列被告因違反毒品危害防制條例案件，經檢察官提起公訴（94
年度偵字第8149號），本院判決如下：
    主  文
ＷＯＮＧ  ＨＯＣＫ  ＫＩＯＮＧ（中文姓名；黃和強）共同運
輸第一級毒品，處有期徒刑壹拾肆年，並應於刑之執行完畢或赦
免後，驅逐出境。扣案之第一級毒品海洛因肆包（驗後淨重貳仟
柒佰玖拾玖點捌陸公克，純度百分之捌拾柒點伍玖，純質淨重貳
仟肆佰伍拾貳點肆公克，空包裝重陸拾參點捌玖公克）沒收銷毀
之；彈性繃帶肆條、行動電話壹支（編號00000000/575476/9號，
不含SIM卡） 沒收之。
    事  實
一、ＷＯＮＧ  ＨＯＣＫ  ＫＩＯＮＧ（以下均以中文姓名黃和
    強表示）為具馬來西亞國籍之成年人，明知海洛因係毒品危
    害防治條例第2 條第2 項第1 款之第一級毒品，且為中華民
    國行政院公告為甲類第4 款之管制進出口物品，不得運輸，
    亦不得私運進口，於民國94年3 月某日，在馬來西亞國（下
    稱馬來西亞）某處，經馬來西亞籍之華裔成年友人「阿富」
    得知代運毒品至中華民國臺灣地區（下稱臺灣）可獲取馬幣
    11,000元之報酬，且包吃、住，不需自行負擔旅費，黃和強
    因家境困窘，一時興起貪念，竟與該馬來西亞籍之華裔成年
    友人「阿富」及其所屬之運毒犯罪集團共同基於運輸及私運
    管制物品毒品海洛因由馬來西亞吉隆坡入境臺灣之共同犯意
    聯絡，「阿富」於同年3 月25日在馬來西亞吉隆坡介紹該集
    團中之2 名同有犯意聯絡、姓名年籍不詳同國籍成年男性成
    員予黃和強認識，並由上開姓名年籍不詳之成年男子交付行
    動電話1 具（即扣案編號00000000/57547 6/9號）為日後聯
    絡使用，約定黃和強於同年4 月2 日赴馬來西亞吉隆坡某飯
    店投宿，期間該上開2 名姓名年籍不詳成員中之1 人則給付
    馬幣1,200 元予黃和強以購買前往臺灣之機票，另給付新台
    幣25,000元供其充作旅費，黃和強乃自行購買機票安排來台
    行程。迄同年4 月8 日上午11時許，上開2 名成員即持第一
    級毒品海洛因4 包至黃和強於吉隆坡下榻之飯店，告以該粉
    末係毒品，並以彈性繃帶4 條協助黃和強分別纏綁毛重約96
    8 公克（左大腿）、932 公克（右大腿）、478 公克（左小
    腿）、422 公克（右小腿）之第一級毒品海洛因於左、右大
    腿、左、右小腿而藏置妥當，並告知臺灣接應毒品之成員將
    會以該電話與其聯絡使用，且交代其入境臺灣後，將上開聯
    絡使用之行動電話開機等候通知，並逕赴高雄金典酒店投宿
    ，電話聯繫後自有人前來收取該批海洛因，事成返抵馬來西
    亞可得馬幣11,000元之報酬。黃和強依約於同日下午某時許
    ，搭乘中華航空公司ＣＩ─658 號班機，夾帶上開海洛因自
    馬來西亞飛抵高雄小港國際機場而入境臺灣。迄同日晚間8
    時40分許，在機場驗關時，為警當場查獲，並扣得其藏置之
    上開第一級毒品海洛因（合計驗後淨重2799.86 公克，純度
    87.59 ％，純質淨重2452 .40 公 克，空包裝重63.98 公克
    ）、彈性繃帶4 條及行動電話2 支（其中編號350102/30/75
    4479/1號為被告所有與本案無關聯，另1 編號00000000/575
    47 6/9號為上開犯罪集團所有供連絡運輸毒品所用），黃和
    強尚未獲得運輸毒品代價馬幣11,000元。
二、案經內政部警政署航空警察局高雄分局移送臺灣高雄地方法
    院檢察署檢察官偵查起訴。
    理  由
一、上開事實，經被告黃和強於航空警察局高雄分局詢問、偵查
    及本院審理時均坦承有於攜帶毒品入境台灣之事實（見偵卷
    第27頁至29頁、本院卷第37頁至第39頁），並有被告護照、
    登機證影本各1 紙、高雄關稅局扣押貨物運輸工具收據及搜
    索筆錄1 份、現場照片9 張在卷可稽。且有上開第一級毒品
    海洛因4 包、供聯絡取貨使用之行動電話1 具（機型較小者
    ，即編號00000000/575476/ 9號）及供夾藏運輸毒品之繃帶
    4 條扣案可佐。再扣案之白色粉末4 包，經送法務部調查局
    鑑驗結果，均含第一級第六項毒品海洛因成分（合計驗後淨
    重2799.86 公克，純度87.59 ％，純質淨重2452 .40 公 克
    ，空包裝重63.98 公克），有該局94年6 月6 日調科壹字第
    22 0020201號鑑驗通知書1 份在卷可參。
二、被告雖事後另辯稱：伊受告知，只知道是白粉毒品，但不知
    道實際是毒品海洛因，且3 月間某日阿富係告知只要幫忙攜
    帶「東西」入台灣可以免費提供旅費及報酬，但沒說明係何
    種物品，搭機當天在吉隆坡下榻之飯店伊才被告知係白粉毒
    品，伊若不答應，該集團就要伊償還先前遊玩旅遊的花費，
    伊才同意云云，然按，毒品危害防制條例所管制之毒品，不
    論係屬何級，均屬毒品。且運輸毒品或販毒係一重罪，舉世
    皆然，馬來西亞國亦係如此，此係眾所周知之事實，自為被
    告所知悉。被告既明知其所運輸之物品係為毒品，則顯有運
    輸毒品之明確故意，又扣案毒品海洛因之數量及市價均不菲
    ，「阿富」苟未與被告具有一致之謀議，自無率將該價值不
    菲之海洛因逕行由其集團中之成員任意攜帶到被告下榻之旅
    店且逕委託被告代為攜帶入境。況運毒集團將扣案毒品交付
    被告攜帶來台，事涉妥善保管以免損及價值，事先應係經過
    溝通，則該運毒集團成員自應告知毒品種類，方屬符於事理
    ，故被告與「阿富」所屬之運輸毒品集團就運輸毒品海洛因
    一事應具有謀議，彰彰甚明，被告明知運輸之物品係海洛因
    ，益屬灼然。被告所辯：不知「阿富」委託攜帶回台為毒品
    海洛因，顯係避重就輕臨訟之卸詞，委無可採。綜上，本案
    事證明確，被告犯行堪予認定，應依法論科。
三、按海洛因係毒品危害防制條例第2 條第2 項第1 款規定之第
    一級毒品，且係行政院依懲治走私條例公告之「管制物品項
    目及其數額」甲項第4 款所列之管制進出口物品，被告自馬
    來西亞吉隆坡私運海洛因入境臺灣，係犯毒品危害防制條例
    第4 條第1 項之運輸第一級毒品罪及懲治走私條例第2 條第
    1 項之私運管制物品進口罪。被告與姓名年籍不詳、馬來西
    亞籍之成年男子「阿富」，及另同國籍之成年男子2 人所組
    成之運毒集團成員間，就上開犯行，有犯意聯絡及行為之分
    擔，均為共同正犯。被告持有第一級毒品海洛因之低度行為
    ，為運輸之高度行為所吸收，不另論罪。被告一運輸毒品海
    洛因行為同時觸犯前開二罪，為想像競合犯，依刑法第55條
    前段規定，從一重論以毒品危害防制條例第4 條第1 項之運
    輸第一級毒品海洛因罪（最高法院73年台覆字第17號判例參
    照）。又查被告年僅22歲，年輕識淺，思慮欠周，因家境困
    窘，始受「阿富」等人利誘而運輸毒品海洛因入台，非主動
    策劃犯罪之人，且此次運輸毒品犯行係屬初犯，而攜帶毒品
    入境後即為警查獲，尚未造成實害，被告亦未取得運輸毒品
    之酬勞對價馬幣11,000元，衡酌其犯情，尚非無可憫恕之處
    ，本院認如量以最低法定本刑，實猶嫌過重，爰依刑法第59
    條之規定酌量減輕其刑，法定刑死刑部分減輕為無期徒刑或
    15年以下12年以上有期徒刑，無期徒刑部分減輕為7 年以上
    有期徒刑。
四、爰審酌被告將第一級毒品海洛因自國外私運入境我國，對我
    國社會治安、人民健康之戕害造成潛在危險，且所運輸第一
    級毒品海洛因重量近3 公斤，數量非微，本應重懲；然考量
    其於我國尚無犯罪前科，有該臺灣高等法院被告前案記錄表
    乙份在卷可佐，因家境困窘，一時失慮，始為運毒集團利用
    運輸毒品入台，再以其犯後自始坦承犯行，態度良好，所運
    輸之海洛因均全數為警查獲，並未流出市面等等一切情狀，
    本院酌情量處如主文所示之刑，以資懲儆。至檢察官求處無
    期徒刑等節，經本院考量上述被告犯罪目的、手段及所生損
    害等一切情形，認猶嫌過重，附此說明之。辯護人雖以被告
    年輕識淺，故希望從輕量處有期徒刑12年，然本院認被告若
    果能於上揭時地順利入境，將嚴重損及我國社會之安全及國
    人之健康，為遏止我國毒品之氾濫，辯護人之求刑尚屬過輕
    ，併此說明。被告為馬來西亞籍之外國人，運毒來台而受本
    件有期徒刑以上刑之宣告，已不適合居留國境，併依刑法第
    95條之規定，諭知被告應於刑之執行完畢或赦免後，予以驅
    逐出境。扣案之白粉4 包，屬第一級毒品海洛因（合計驗後
    淨重2799.86 公克，純度87.59 ％，純質淨重2452 .40 公
    克，空包裝重63.98 公克），而其包裝袋與其上殘留之毒品
    無從分析剝離，應均依毒品危害防制條例第18條第1 項前段
    沒收銷燬；至於鑑驗所耗用之海洛因，因業已滅失，故不另
    宣告沒收銷毀之諭知。另扣案之行動電話1 具（機型較小者
    即編號00000000 /57547 6/9 號），係該阿富所組成之犯罪
    集團成員所有供聯絡取貨使用；繃帶4 條亦係同集團成員所
    有供夾藏運輸毒品所用之物，業據被告陳述在卷（見偵卷第
    28頁、本院卷第38頁），均為被告及共犯供本案運輸毒品犯
    罪所用之物，應依毒品危害防制條例第19條第1 項規定宣告
    沒收之。至本件被告運輸毒品事成返抵馬來西亞原可取得代
    價馬幣11,000元，然本案在台即為警查獲，是被告尚未實際
    獲取利益，業據被告自承在卷，自無庸對之宣告沒收。再者
    ，毒品危害防制條例第19條第1 項所稱「供犯罪所用或因犯
    罪所得之財物，均沒收之」，必於犯同條例第4 條至第9 條
    、第12條、第13條或第14條第1 項、第2 項之罪有直接關係
    ，且該沒收物屬於犯人所有者為限（參見最高法院93年度台
    上字第1218號判決要旨），查扣案之ＳＩＭ卡2 只為電信公
    司所有，非被告所有之物，而被告所有之行動電話1 具（編
    號350102/30/75 4479/1）， 為被告平常聯絡所用之物，難
    認與運輸毒品有直接關係；又該犯罪集團提供予被告來台之
    交通食宿費用，已具體支付予他人，應係被告必要之交通、
    食宿支出，非供運輸毒品之用，亦非運輸毒品所得之對價，
    難認與運輸毒品有直接關係，不在毒品危害防制條例第19條
    第1 項所規定宣告沒收之列，附此敘明。
據上論斷，應依刑事訴訟法第299 條第1 項前段，毒品危害防制
條例第4 條第1 項、第18條第1 項前段、第19條第1 項，懲治走
私條例第2 條第1 項、第11條，刑法第11條、第28條、第55條、
第59條、第95條，判決如主文。
中　　華　　民　　國　　94　　年　　8 　　月　　31　　日
                  刑事第六庭    審判長法  官  簡志瑩
                                      法　官  李  蓓
                                      法  官  楊佩蓉
以上正本證明與原本無異。
如不服本判決，應於收受送達後10日內向本院提出上訴書狀。
中　　華　　民　　國　　94　　年　　8 　　月　　31　　日
 　　　　　　　　　　　　　　　       書記官  翁淑珮
附錄本案論罪科刑法條全文：
毒品危害防制條例第4條第1項
製造、運輸、販賣第一級毒品者，處死刑或無期徒刑；處無期徒
刑者，得併科新臺幣1 千萬元以下罰金。
懲治走私條例第2條第1項
私運管制物品進口、出口逾公告數額者，處7 年以下有期徒刑，
得併科新臺幣3 百萬元以下罰金。
